最高法院刑事判決　　　　　　　一○○年度台上字第二三四號
上　訴　人　甲○○
選任辯護人　許巍騰律師
上　訴　人　乙○○
上列上訴人等因違反兒童及少年性交易防制條例案件，不服台灣
高等法院中華民國九十八年三月十一日、同年九月十五日第二審
判決（九十八年度上訴字第五○六號，起訴案號：台灣台北地方
法院檢察署九十七年度偵字第七一四二號），提起上訴，本院判
決如下：
    主  文
上訴駁回。
    理  由
按刑事訴訟法第三百七十七條規定，上訴於第三審法院，非以判
決違背法令為理由，不得為之。是提起第三審上訴，應以原判決
違背法令為理由，係屬法定要件。如果上訴理由書狀並未依據卷
內訴訟資料，具體指摘原判決不適用何種法則或如何適用不當，
或所指摘原判決違法情事，顯與法律規定得為第三審上訴理由之
違法情形不相適合時，均應認其上訴為違背法律上之程式，予以
駁回。茲分論如下：
一、甲○○部分
上訴人甲○○上訴意旨略以：(一)甲○○與證人A1（民國七十九年
二月三日生，真實姓名詳卷）間之行動電話於九十六年十二月二
十四日十七時三十六分三十六秒、十八時二十七分五十三秒之行
動電話通聯發話基地台位在台北市○○○路○段一０八號十四樓
之四；同日十八時四十二分五十七秒通聯之發話基地台位於台北
市○○○路四三０號三樓，二者不同。原判決未查明於○閣旅館
內發話或受話所利用之基地台為何，即認A1係在○閣旅館發話或
受話，並均由該二基地台轉接；且A1係於完成性交易後，撥打電
話請甲○○接送，有應於審判期日調查之證據而未予調查及判決
理由矛盾之違法。(二)原判決認甲○○係於九十六年十二月二十四
日十七時三十六分前之不詳時間載送A1至○閣旅館後，再赴內湖
金龍路花間集餐廳聚餐，並於當日十七時三十六分三十六秒許撥
打行動電話與A1聯絡。然為避免應召小姐為警盤查風險，一般司
機均會於約定交易時間前五分鍾到達旅館，倘甲○○有載送A1至
○閣旅館從事性交易，理當於當日下午五時二十五分至三十分間
到達。惟證人江文伯於原審證稱：九十六年十二月二十四日十七
時三十分抵達花間集餐廳時，甲○○和女友已提早到店門口，並
以電話聯絡朋友。因店裡不大，店裡情形都可以看得到，在視線
所及範圍內，都有看到甲○○在打電話或喝酒云云，可見甲○○
於當日十七時三十分前已抵達花間集餐廳。而當日並非假日，且
下午五至七時復係交通高流量尖峰時段，甲○○縱依衛星導航系
統計算出之最短路徑及最快時間亦無法於當日下午五時二十五分
至三十分間從○閣旅館離開，並於五時三十分抵達花間集餐廳。
原判決所為認定，顯有違背證據法則。且原判決僅無法查知甲○
○與A1於當日十七時三十六分三十六秒通話時之位置，即認江文
伯上開證詞不足為甲○○有利之認定，亦有判決理由不備之違法
云云。惟查原判決依法引用第一審判決書記載之事實、證據及理
由，即依憑甲○○部分不利於己之自白、共同被告高○○、乙○
○之供證，證人蔡○○（業經檢察官提起公訴）於偵查中之證詞
，證人A1於偵查中、第一審之證詞，A1、蔡○○、甲○○、姓名
不詳成年司機分別持用0000000000、0000000000、0000000000、
0000000000、00000
00000、0000000000、0000000000、
0000000000號行動電話之通聯紀錄，扣案第一審判決
附表編號一至三五之物品等證據，資以認定甲○○有原判決事實
欄所記載之犯罪事實。因而維持第一審論處甲○○共同意圖營利
而媒介，使未滿十八歲之人為性交易罪刑〔處有期徒刑三年六月
，併科罰金新台幣（下同）十萬元〕，併為易服勞役標準及從刑
諭知之判決，駁回其在第二審之上訴，已詳述其所依憑之證據及
認定之理由。對於甲○○辯稱：未於九十六年十二月間至九十七
年一月間媒介當時未滿十八歲之A1從事性交易，係於九十七年一
月下旬始與A1見面，並要A1同年二月十五日再來上班，且於九十
六年十二月二十四日下午三、四時與女友是在台北市○○路一八
０號之花間集餐廳與餐廳負責人江文伯商討慶祝耶誕夜活動事宜
，直至翌日凌晨時分始返回住處云云。經綜合調查證據之結果，
認係卸責之詞，不足採信，已分別在判決內詳予指駁，並說明其
證據取捨及判斷之理由。且敘明：(一)甲○○於偵查中自承使用0
000000000、0000000000、0000000
000號行動電話，而證人A1於偵查中、第一審證稱：九十六年
十二月間在網路上認識甲○○，留下0000000000號行
動電話給甲○○，請甲○○幫忙媒介，一開始即九十六年十二月
底係在○○應召站，○○樓係乙○○之應召站，在○○及○○樓
均有交易過。九十六年十二月甲○○打給我，當天就說要上班，
一開始載我去就是甲○○，地點在○閣，結束後有從○閣打電話
給甲○○，每次性交易收的錢僅有拿一半，其他一半由甲○○他
們拿去，九十七年一月間有從事三天性交易，同年月二十三日在
○○樓上班。甲○○在九十七年一月底前就知道我未滿十八歲，
因他於九十六年十二月底就有問我幾歲，我回答我九十七年二月
才滿十八歲，0000000000、0000000000、0000000000號行動電話
均係甲○○在使用，0000
000000、0000000000、0000000000
號係司機使用之電話等語，且依卷附A1持用之00000000
00號與甲○○持用之0000000000號等行動電話通聯
紀錄顯示，A1與甲○○於九十六年十二月二十四日中午十二時三
十八分起至下午六時四十二分止，有七次通話紀錄及一次簡訊通
聯。其中下午五時三十六分三十六秒許、下午六時二十七分五十
三秒許，係由甲○○撥打A1之行動電話，通話時間各為十秒、一
秒；六時四十二分五十七秒許，則由A1撥打甲○○之行動電話，
通話時間為十九秒。而依上開通聯紀錄顯示，A1之行動電話受話
、發話基地台分別於台北市○○○路○段一０八號十四樓之四、
台北市○○○路四三０號三樓，且因○閣旅館座落台北市○○○
路四一九號，正位於該二基地台之間（有電子地圖在卷可參），
足認在○閣旅館內發話或受話，均係由該二基地台為轉接，顯見
A1 於該日十七時三十六分起至同日十八時四十二分許之間，係
在○閣旅館內無訛。A1指證曾於上開期間在○閣旅館從事性交易
，自屬可信。又依上開三通電話通話時間相隔約五十分、一小時
又六分，亦與一般性交易大都以節數計算，一節通常約為五十分
至一小時不等之常理不悖；且A1於偵查中及第一審證稱：九十六
年十二月底那一次在○閣旅館性交易由甲○○載送，於結束後曾
在○閣旅館打電話予甲○○等語，足認A1應於當日下午五時三十
六分左右進入○閣旅館從事性交易；甲○○於同日下午五時三十
六分三十六秒許撥打A1之行動電話，通話時間僅短短十秒，應係
與A1確認是否已至指定地點與性交易對象會合；同日下午六時四
十二分五十七秒許，A1撥打甲○○之行動電話，通話時間為十九
秒，則係A1於完成性交易後，撥打電話請甲○○前來接送。(二)雖
證人即設於台北市○○區○○路一八０號「花間集餐廳」負責人
江文伯於原審證稱：九十六年十二月二十四日是聖誕夜，餐廳有
活動，還客滿，甲○○有預約兩桌，那天五點半左右到店裡時，
甲○○與其女友已提早到店門口，並以電話聯絡朋友。因店裡面
不大，所以店內情形都可以看到。當天甲○○的朋友是陸陸續續
到，所以點菜是分批上，看到甲○○時他都在用電話聯絡朋友，
就視線所及，都有看到甲○○打電話或喝酒，因為一直忙餐廳事
務，所以沒有辦法一直注意甲○○，我看到的時候甲○○都在場
云云。證人江文伯所證雖可證明甲○○於九十六年十二月二十四
日曾至花間集餐廳消費之事實，然因當日時值聖誕夜，江文伯忙
於餐廳事務，而無法始終注視甲○○有無離開餐廳。且甲○○應
係於當日下午五時三十六分前之不詳時間載送A1至○閣旅館後，
再赴內湖金龍路花間集餐廳聚餐，並於同日下午五時三十六分三
十六秒許以行動電話與A1聯絡確認是否與性交易對象會合，業如
前述，上開通聯紀錄復僅能查知A1當時發話或受話之相關位置，
無法同時得知與A1通話之甲○○身處何處，從而江文伯上開證詞
，尚無法逕為有利甲○○之認定。又公訴意旨另以：甲○○自九
十七年一月二十三日起引誘A1至○○樓從事性交易，因認甲○○
此部分亦涉犯兒童及少年性交易防制條例第二十三條第二項意圖
營利引誘使未滿十八歲之人為性交易罪嫌等語。經綜合調查證據
之結果，認該部分犯罪尚屬不能證明，以公訴意旨認該部分與上
開論罪科刑部分，有實質上一罪關係，而不另為無罪之諭知，亦
在判決內加以說明。原判決所為論述，核與卷證資料相符，從形
式上觀察，並無足以影響判決結果之違背法令之情形。按認事採
證、證據之取捨及證據證明力之判斷，俱屬事實審法院之職權，
苟無違背證據法則，自不能指為違法。本件原審綜合甲○○之自
白、共同被告高○○之自白、乙○○之供證，證人蔡○○、A1之
證詞，斟酌其他證據，認定甲○○有本件之犯罪事實。對於甲○
○否認犯罪所持之辯解，認不足採；就證人江文伯於原審所證，
不足為甲○○有利之認定，已分別在判決內詳述其認事採證、證
據取捨及判斷之理由，核與證據法則並無違背，為其職權之適法
行使，自不能指為違法。甲○○上訴意旨既未依憑卷證資料，就
原判決如何違背法令為具體指摘，並就原審採證認事職權之適法
行使，及原判決已經說明事項，任意指摘為違法，核與法律規定
得為第三審上訴理由之違法情形，不相適合，應認其上訴違背法
律上之程式，予以駁回。
二、乙○○部分
原判決係以依刑事訴訟法第三百五十條、第三百六十一條、第三
百六十二條、第三百六十七條規定，不服地方法院之第一審判決
而上訴者，須提出上訴書狀，並應敘述具體理由，為上訴必備之
程式。所謂不服第一審判決之「具體理由」，必係依據卷內既有
訴訟資料或提出新事證，指摘或表明第一審判決有何採證認事、
用法或量刑等足以影響判決本旨之不當或違法，而構成應予撤銷
之具體事由，始克當之；倘僅泛言原判決認定事實錯誤、違背法
令、量刑失之過重或輕縱，而未指出具體事由，或形式上雖已指
出具體事由，然該事由縱使屬實，亦不足以認為原判決有何不當
或違法者（例如：對不具有調查必要性之證據，法院未依聲請調
查亦未說明理由，或援用證據不當，但除去該證據仍應為同一事
實之認定），皆難謂係具體理由，俾與第二審上訴制度旨在請求
第二審法院撤銷、變更第一審不當或違法之判決，以實現個案救
濟之立法目的相契合，並節制濫行上訴。本件第一審判決認定：
上訴人乙○○於九十六年十月底起至九十七年三月底止，與蔡○
○、甲○○、高○○及綽號「○○○姐」等成年女子、姓名不詳
之十四位司機共同基於犯意聯絡，由乙○○經營「○○」應召站
，並於聯繫性交易時間及地點後，即指示甲○○等人載送「小○
」、「薇○」等成年女子至○萊大飯店等處與成年男客從事性交
易。每次性交易報酬為四千元至五千元，乙○○從中抽取四百至
五百元牟利。乙○○復於九十七年二月十五日、十七日指示司機
、蔡○○載送A1女子至上○旅社等處與成年男客從事性交易。另
於九十七年三月十四日起至同年月二十八日，指示高○○接送「
○心」、「○子」等成年女子至台北縣市不詳旅館與成年男客從
事性交易等情，因而論處乙○○共同意圖使女子與他人為性交易
之行為，而媒介以營利罪刑（累犯，處有期徒刑十月，併科罰金
二十萬元）。乙○○不服，提起第二審上訴，其理由雖謂第一審
判決關於乙○○部分所採之證詞、證物，皆非確實，甲○○、高
○○、綽號「○○○姐」等人、姓名不詳之十四位司機、A1之證
詞及甲○○、高○○所承認犯罪部分，均與乙○○無涉；而行動
電話更與乙○○本人無關，詎第一審判決竟依上開證詞及證據，
為不利乙○○之判決，自有未合。況乙○○目前已努力工作，維
持全家生計，敬請體恤上情，以清乙○○之清白云云，其上訴理
由顯非依卷內資料主張，亦未就第一審判決認事、用法如何不當
？量刑有何瑕疵？為具體指摘，依上開說明，其上訴顯未附具體
理由，原判決因認雷友義上訴為不合法律上之程式，予以駁回。
從形式上觀察，原判決並無違背法令情形。乙○○之第三審上訴
意旨略稱：警員查獲之報表、名單等資料係九十六年三月幫忙朋
友所留下，且不認識本件所謂車夫、小姐，亦未指示其等從事應
召行為，有通聯紀錄可證云云，並未依卷證資料，就原審所為不
合法律上程式駁回上訴之判決，究有如何違背法令情形，為具體
指摘，自不足據以辨認原判決已具備違背法令之形式要件。依上
開說明，乙○○上訴顯屬違背法律上之程式，應予駁回。
據上論結，應依刑事訴訟法第三百九十五條前段，判決如主文。
中    華    民    國  一○○  年    一    月   十三   日
                      最高法院刑事第十庭
                          審判長法官  黃  一  鑫  
                                法官  張  春  福  
                                法官  林  勤  純  
                                法官  陳  國  文  
                                法官  宋  明  中  
本件正本證明與原本無異
                                      書  記  官  
中    華    民    國  一○○  年    一    月   十九   日
                                                    M